臺灣臺南地方法院交通事件裁定　　　　　　　　　　九十一年度交聲字第二五六號
　　移送機關　交通部公路總局嘉義區監理所台南監理站
　　受處分人　甲○○
　　即異議人
右列受處分人因違反道路交通管理處罰條例案件，對於交通部公路總局嘉義區監理所
台南監理站九十一年七月十七日所為之裁決處分（處分案號：南監五字第裁七四—Ａ
ＢＸ三四七一七九號）聲明異議，本院裁定如左：
    主  文
異議駁回。
    理  由
一、聲明異議意旨略以：受處分人即異議人甲○○於民國九十一年四月二十四日晚間
    八點零八分左右，並未駕駛所有之車牌號碼ＡＰＲ—二六九號重型機車，行經台
    北市○○路三０五號前，嗣後竟收到該機車於上開時、地，有夜間未開車大燈及
    經警攔檢不停等違規行為之舉發通知單，且移送機關即交通部公路總局嘉義區監
    理所台南監理站，復以異議人違規事實明確，而裁處罰鍰共計新臺幣三千六百元
    ，並記違規點數一點。然此應係執勤警員誤為舉發，並非其所有之機車曾經人騎
    用而於前開時、地有上述違規之行為，況舉發單位亦無法提出相關科學證據資為
    佐證，是異議人不服該裁處，而提起本件異議。
二、按汽車駕駛人，不依規定使用燈光者，處二百元以上四百元以下罰鍰：又汽車駕
    駛人，駕駛汽車有違反本條例之駕駛行為，經交通勤務警察或依法令執行交通指
    揮、稽查任務人員制止時，不聽制止或拒絕停車接受稽查而逃逸者，除按各該條
    規定處罰外，處新臺幣三千元以上六千元以下罰鍰，並記違規點數一點，道路交
    通管理處罰條例第四十二條、第六十條第一項及第六十三條第一項第一款分別定
    有明文。次按，汽車行駛時，夜間應使用燈光，道路交通安全規則第一百零九條
    第一款亦規定甚明。另汽車違反道路交通管理事件有不服指揮稽查而逃逸之情形
    者，當場不能或不宜攔截製單舉發者，得逕行舉發之；又前項逕行舉發，應記明
    車輛牌照號碼、車型等可資辨明之資料，查明汽車所有人姓名或名稱、住址，並
    以該汽車所有人為被通知人製單舉發之，違反道路交通管理事件統一裁罰標準及
    處理細則第二十三條第一項第四款前段、第二項亦有明文規定（現為九十一年九
    月一日施行之修正後道路交通管理處罰條例第七條之二第一項第四款前段、第二
    項所明文規定）。
三、經查：
    （一）受處分人即異議人甲○○所有之車牌號碼ＡＰＲ—二六九號重型機車，於
          九十一年四月二十四日夜間八點零八分左右，確有經人騎用行經台北市○
          ○路三０五號前，而有夜間未開車大燈及經警攔檢不停而逃逸等違規行為
          ，除有台北市政府警察局北市警交大字第ＡＢＸ三四一七九號舉發違反道
          路交通管理事件通知單及該警察局內湖分局九十一年六月十八日北市警內
          分交字第０九一六一九四一六００號函各一份附卷可參外，另當日執行勤
          務舉發本違規事件之台北市政府警察局內湖分局警員黃次郎，亦指稱：其
          於上開時、地，執行取締廢土勤務時，發現一部機車未開啟機車前大燈，
          其示意攔停該機車停車受檢，但該機車駕駛並無意停車，且刻意閃躲並加
          速逃逸，約過攔檢處十公尺時，還回頭看，當時其係在路燈下，且店家燈
          光明亮，確實有清楚看到違規重機車之車牌號碼，便當場記下車號，後並
          查明該機車之車籍，而依法逕行舉發等語，則有台北市政府警察局內湖分
          局九十一年八月十六日北市警內分交字第九一六二五四七０００號函附之
          警員報告表一份存卷足資佐證，據此並參以執勤警員黃次郎與異議人間並
          不相識，衡情警員黃次郎應無設詞攀誣，或虛構違規事實以陷害異議人之
          理，另就警員黃次郎所指稱：該機車駕駛人約過攔檢處十公尺時，還回頭
          看，當時其係在路燈下，且店家燈光明亮，確實有清楚看到違規重機車車
          牌號碼，便當場記下車號，後並查明該機車之車籍，而依法逕行舉發等情
          以觀，警員黃次郎對於該違規機車之車牌號碼，應無誤看、誤記之可能，
          故警員黃次郎之前開報告內容，及其所記錄舉發之本件違規事實，經核實
          無不可採信之處。因之，異議人所有之上開機車，有於右述時、地經人騎
          用，並有夜間未開車大燈而違反道路交通安全規則第一百零九條第一款之
          規定及經警攔檢不停而逃逸等違規行為之事實，應可認定。
    （二）次按，交通勤務警察或依法令執行交通稽查任務人員，開單舉發違反道路
          交通管理處罰條例所列之違規事實，經公路主管機關或警察機關所為之裁
          決處罰，本質上為行政處分，係公務員基於職務上權力，依法就特定之具
          體事件所為，並具有公法上效果之單方行政行為。而根據公務員為公法上
          行為具有公信力之原則，該行政處分當可被推定為真正，且其據以依法處
          分之事實認定，亦應可推定為正確無誤，故本此公信原則，立法者乃賦予
          行政機關制定違反道路交通事件統一裁罰標準及處理細則等相關規定，使
          交通勤務警察或依法令執行交通稽查任務人員得當機處分（如該處理細則
          第二十三條等規定；現為九十一年九月一日施行之修正後道路交通管理處
          罰條例第七條之二之明文規定），以達成維護交通秩序及公共安全之行政
          目的。反之，若謂公務員之一切行政行為，均需預留證據以證明其為真實
          ，則國家行政勢必窒礙難行，且相關行政目的亦難以達成，故刑事訴訟法
          就犯罪證據有關之規定中，與屬行政秩序罰之交通違規裁罰本旨不合之部
          分，自不在準用之列。從而，交通違規行政爭訟之舉證責任原理，應非如
          刑事案件中，必須超越任何合理懷疑，始可為有罪判決之嚴格程度，而係
          應與民事訴訟之舉證責任原理相類似，亦即基本上應就行政機關與人民所
          各自主張有利於己之事實，分配其應盡之舉證責任，而非逕予適用刑事訴
          訟上之「無罪推定」原則，此觀諸行政訴訟法第一百三十六條，規定行政
          訴訟程序準用民事訴訟法第二百七十七條舉證責任分配原則之立法意旨，
          即可明瞭。
    （三）基此，本件受處分人即異議人甲○○雖辯稱：本件舉發通知單上之違規時
          間，其並未駕駛上開機車經過違規地點云云，然異議人並未就執勤員警之
          舉發有誤，提出確實事證以供調查，且本院亦查無任何相關證據，足資證
          明執勤員警確有捏造事實違法取締之情事，故本件執勤警員本其維護交通
          秩序、安全職責所為之舉發，自應受到合法、正確之推定。又本件雖無以
          科學儀器取得違規證據資料，然如前述，刑事訴訟法就犯罪證據有關之規
          定中，與屬行政秩序罰之交通違規裁罰本旨不合之部分，自不在準用之列
          ，故本件尚難僅因執勤警員未曾以科學儀器取得違規證據資料，即推翻執
          勤警員所舉發之前開違規事實。另本件雖無「違反道路交通管理事件統一
          裁罰標準及處理細則」第二十三條第一項第五款規定：「以科學儀器取得
          違規證據資料，足資認定其違規事實」之情形，然因本件舉發警員係依照
          前開所述之「違反道路交通管理事件統一裁罰標準及處理細則」第二十三
          條第一項第四款有關：「汽車違反道路交通管理事件有不服指揮稽查而逃
          逸之情形者，當場不能或不宜攔截製單舉發者，得逕行舉發」之相關規定
          ，予以逕行舉發，故執勤警員之舉發程序，經核並無違法或不當之處，附
          此敘明。
四、綜上所述，受處分人即異議人甲○○所有之前述機車，於上開時、地，經人駕駛
    駕駛，並有不依道路交通安全規則第一百零九條第一款之規定使用燈光，以及不
    服指揮稽查而逃逸，而違反道路交通管理處罰條例第四十二條、第六十條第一項
    等規定之事實，既堪認定，則執勤員警依照上述「違反道路交通管理事件統一裁
    罰標準及處理細則」第二十三條第一項第四款前段、第二項之規定逕行舉發，嗣
    後移送機關即交通部公路總局嘉義區監理所台南監理站，據此並引用上開道路交
    通管理處罰條例等規定，裁處異議人即車輛所有人罰鍰共計新臺幣三千六百元，
    並依同條例第六十三條第一項第一款之規定，記違規點數一點，於法即無不當。
    至本件異議經核並無理由，故應予以駁回。
五、據上論斷，應依道路交通案件處理辦法第十九條，裁定如主文。
中    華    民    國      九十一      年      九        月      十三    日
                              臺灣臺南地方法院交通法庭
                                  法  官    陳  志  成
右正本證明與原本無異
如不服本裁定應於送達後五日內向本院提出抗告狀
                                  書記官    彭  建  山
中    華    民    國      九十一      年      九        月      十三    日
